臺灣高等法院刑事判決
110年度上易字第400號
上  訴  人  臺灣臺北地方檢察署檢察官
被      告  王嘉鴻



選任辯護人  魏釷沛律師
上列上訴人因被告侵占案件，不服臺灣臺北地方法院109年度易
字第334號，中華民國109年12月9日第一審判決（起訴案號：臺
灣臺北地方檢察署108年度偵字第1936號），提起上訴，本院判
決如下：
    主  文
上訴駁回。               
    理  由
一、經本院審理結果，認第一審判決對被告王嘉鴻為無罪之諭知
    ，核無不當，應予維持，並引用第一審判決書記載之證據及
    理由（如附件）。
二、檢察官上訴意旨以：原判決僅以證人萬雄龍於民國109年10
    月14日審理時之有利被告之證述內容，而形成被告並無侵占
    犯行之心證，卻忽視而未予論斷卷內其他不利被告之證據，
    此項原判決之判斷即不甚合理，亦欠缺妥當。查：
　㈠證人萬雄龍於原審107年度易字第205號案件（下稱前案）107
    年12月6日審理時及臺灣臺北地方檢察署（下稱臺北地檢署
    ）108年度偵字第10389號案件108年6月5日偵訊時，均證述
    未與被告就委託洽談其與證人羅劍生間之債務（下稱本案債
    務）乙事有何報酬之約定；且於前案107年12月6日審理時及
    105年8月23日偵訊時稱：被告先與證人羅劍生或其委託之人
    就本案債務應清償之金額多寡談定後，我才以現金及支票之
    方式交予被告等語。於此之前，並未存有證人萬雄龍提出新
    臺幣（下同）230萬元交給被告，由被告與羅劍生洽談應清
    償之金額，如洽談後之金額低於230萬元，剩餘者由被告取
    走之說法，況在此時被告僅承認其僅取走230萬元中之20萬
    元，與事後查明被告取走之金額為62萬元相差甚鉅，亦可認
    證人萬雄龍所認知被告取走之62萬元，係被告所侵占的款項
    。
　㈡被告於偵查時雖陳述「有關證人萬雄龍提出230萬元交給被告
    ，由被告與羅劍生洽談應清償之金額，如洽談後之金額，低
    於230萬元，剩餘者由被告取走」之說法。被告於前案105年
    8月23日、106年1月13日接受檢察事務官詢問時，分別表明
    ：230萬元交給羅劍生委託綽號「阿三」之人或羅劍生所委
    託綽號「祥意」之人等語。至前案107年11月29日審理時，
    以證人身分接受檢察官詰問，本欲於此次作證時改變說法，
    但囿於已無法改變其於105年8月23日所為證述，竟稱：「（
    問：萬雄龍給你的錢，你全數交給對方嗎？）是，我幫萬雄
    龍處理這筆債務，萬雄龍後來有包紅包給我，金額可能是20
    萬元。」等語，憑空生出萬雄龍事後給予其20萬元紅包之辯
    詞，與事後查明被告取走之金額為62萬元相差甚鉅。
　㈢本件原判決認定事實既有違誤，爰請將原判決撤銷，更為適
    當合法之判決等語。
三、本院查：　　
　㈠原判決就公訴人所提出被告於偵訊中及前案檢察事務官詢問
    （下稱檢詢）、審理中之供述、證人羅劍生於偵訊中及前案
    警詢、檢詢、偵訊、審理中之證述、證人萬雄龍於偵訊中及
    前案檢詢、審理中之證述、證人周明森於偵訊中及前案檢詢
    、審理中之證述、證人林信義於偵訊中及前案檢詢中、審理
    中之證述、證人余琇琇於偵訊中之證述、華泰商業銀行帳號
    0000000000000支票帳戶105年之交易明細1份、華泰商業銀
    行帳號0000000000000號活儲帳戶之存摺原本及影本各1份、
    華泰商業銀行帳號0000000000000號活儲帳戶105年間之交易
    明細及取款憑條各1份等證據，詳予調查後，說明：⒈萬雄龍
    委請被告代表其與羅劍生就本案債務即其曾交付予羅劍生之
    面額100萬元、300萬元本票債務進行協商，並交付本案支票
    及現金50萬元予被告，被告乃於105年4月20日中午某時，與
    代表羅劍生出面協商本案債務之周明森、林信義，在臺北市
    ○○區○○○路000號○○咖啡○○店進行本案債務協商，並當場將本
    案支票其中9紙及33萬元現金，合計共168萬元（9×15萬元+3
    3萬元=168萬元）交予周明森、林信義，以解決本案債務，
    由被告代萬雄龍取回本案300萬元本票，至於其餘3紙支票、
    現金17萬元，共計62萬元，則遭被告作為己用，事後該等支
    票並均有如期兌現；⒉由萬雄龍於原審審理時所為之證述內
    容，可知萬雄龍交付本案支票及現金50萬元予被告時，本意
    即有授權被告在230萬元之範圍內代其與羅劍生解決本案債
    務，不論被告與羅劍生協商之和解條件為何，以及協商結果
    與230萬元有無價差，萬雄龍均不會請求被告將差額返還，
    差額即歸屬被告所有。故被告於完成萬雄龍所委託之本案債
    務協商事務後，將萬雄龍所交付本案支票中之3紙及現金17
    萬元作為己用，並無擅自處分自己持有之他人所有物可言，
    自難以萬雄龍未承諾有給付報酬，即率認被告將差額作為己
    有涉有侵占之犯行；⒊依據羅劍生之證述內容，足徵羅劍生
    確有委託周明森向萬雄龍催討本案債務，並與周明森於案發
    當日前往○○咖啡館共同處理本案債務協商事宜，周明森、林
    信義2人與被告就本案債務以180萬元達成和解，故被告有將
    本案支票中之9紙及現金33萬元（共計168萬元）交由周明森
    、林信義2人，周明森、林信義2人則未將該168萬元交予羅
    劍生，周明森、林信義2人所涉共同侵占該168萬元之犯行，
    業經前案判處罪刑，惟周明森、林信義2人縱有共同侵占該
    等支票9紙及現金33萬元之犯行，究與被告是否有將本案剩
    餘之3紙支票及27萬元據為己有之犯行無涉，自不能依此推
    論被告亦有侵占萬雄龍62萬元款項之犯行。從而，依公訴人
    所提上開證據，未達通常一般人均不致有所懷疑，而得以確
    信其為真實之程度，無從形成被告有罪之確信，乃對其為無
    罪之諭知等語。原判決已詳予論述對被告為無罪諭知之理由
    ，核無不當。
　㈡公訴人雖以萬雄龍未曾與被告有約定洽談本案債務之報酬，
    及被告所辯與事實不符，認被告涉有侵占本案債務協商餘款
    62萬元之犯行，提起本件上訴。惟查：
　⒈萬雄龍為處理本案債務，方經由陳志瑋居中介紹認識被告，
    並委由陳志瑋與被告處理本案債務之情，為被告所是認，並
    經萬雄龍、陳志瑋分別於原審及本院審理時證述屬實（見原
    審卷第127至134頁，本院卷第133至136頁）。關於萬雄龍委
    託被告處理本案債務有無約定報酬乙節，萬雄龍雖於臺北地
    檢署108年度偵字第10389號案件偵查中及原審審理時一再供
    稱：我委託被告幫我去與羅劍生協商本案債務，並沒有承諾
    要給被告多少報酬等語（見臺北地檢署108年度偵字第10389
    號卷第43至48、127至130頁，原審卷第125至142頁）。然而
    ，證人萬雄龍於原審審理時，接受檢察官主詰問：「王嘉鴻
    跟你的關係很好嗎？他是你的好朋友嗎？」答稱：「他是朋
    友的朋友。」檢察官問：「如果1個不是很好的朋友，你拜
    託他做事情，為何沒有提到報酬？」證人萬雄龍答稱：「因
    為是有透過1個很好的朋友。」檢察官問：「有無承諾過，
    如果這件事情處理好要給誰多少錢？」證人萬雄龍答稱：「
    沒有。」檢察官問：「所以這些人來幫你，完全是義務的，
    是嗎？」證人萬雄龍答稱：「是我1個很好的朋友。」檢察
    官問：「所以是義務的，這些人不會從你這邊拿到任何報酬
    的金額？」證人萬雄龍答稱：「沒有，因為有1個朋友陳志
    瑋，他有在我公司幫忙上班，所以他說幫忙處理，我沒有承
    諾給他多少錢。」然於同日審理時，經原審補充詢問：「陳
    志瑋何時在你公司任職？」證人萬雄龍答稱：「他不是任職
    ，是外包做鷹架的，我們是廠商受雇關係而已。」由上開證
    人萬雄龍接受交互詰問之過程可知，其雖稱未與被告約定報
    酬，卻對於何以未約定報酬之緣由，避重就輕，閃爍其辭，
    推稱係委託好友代為處理本案債務云云。然依萬雄龍所述，
    其與陳志瑋間僅屬廠商受雇關係，並非至親好友，又其與被
    告係為處理本案債務而經由陳志瑋居間介紹認識，於此之前
    亦未見其等間有何特殊情誼關係，顯然並無萬雄龍所稱－因
    與陳志瑋或被告間基於私人情誼關係而無約定代為處理本案
    債務報酬之情形，是以萬雄龍此部分證述顯與事實不符，亦
    與社會一般人委託他人代為處理事務會約定支付報酬予受託
    人之常情有違，實難遽信。
　⒉證人陳志瑋於本院審理時證稱：我有介紹被告出面為萬雄龍
    處理本案債務，105年4月20日，被告代表萬雄龍與羅劍生的
    代表周明森、林信義進行本案債務協商時，我也在場，被告
    是以100多萬元完成協商，將現金和支票交給羅劍生的代表
    ，對方就將萬雄龍所簽發的本票還給被告，協商後還有剩餘
    約5、60萬元，我與被告就將本票及協商餘款拿去萬雄龍的
    公司交給萬雄龍，萬雄龍看到羅劍生返還的本票很開心，就
    說協商餘款交給被告當作酬勞，謝謝被告處理本案債務等語
    （見本院卷第133至136頁）。足見萬雄龍於被告順利處理本
    案債務後，乃將被告協商本案債務之餘款充作被告之報酬，
    核與萬雄龍於原審審理時證稱：我給被告錢就是要被告幫我
    把事情處理好，當時的意思就是倘若被告與羅劍生談好後，
    該230萬元價差我不會跟被告要回來等語，兩者語意大致相
    符。足見被告所辯：本案債務以168萬元協商完畢後，剩餘6
    2萬元原本交予萬雄龍，但萬雄龍說多的就等於是給我的報
    酬，我才收下等語，應屬真實，堪予採信。故被告將本案債
    務協商所餘款項62萬元留為己用之行為，即與刑法侵占罪之
    構成要件不相符合，而無從以該罪相繩。
　⒊被告未經審判證明有罪確定前，推定其為無罪，刑事訴訟法
    第154條第1項定有明文，此即所謂之「無罪推定原則」。其
    主要內涵，無非要求負責國家刑罰權追訴之檢察官，擔負證
    明被告犯罪之責任，倘其所提出之證據，不足為被告有罪之
    積極證明，或其指出證明之方法，無法說服法院形成被告有
    罪之心證，縱使被告之辯解疑點重重，法院仍應予被告無罪
    之諭知（最高法院102年度台上字第3128號判決參照）。查
    本案公訴人之舉證，仍有合理之懷疑存在，尚未達於通常一
    般之人均不致有所懷疑，而得確信其為真實之程度，本院無
    從形成被告有罪之確信，已如前述，而被告既無自證無罪之
    義務，則其否認犯罪，就其報酬金額之辯解雖前後不一，仍
    不得因此資以為反證其犯罪之論據。
　㈢末按，刑事訴訟法第161條第1項規定：檢察官就被告犯罪事
    實，應負舉證責任，並指出證明之方法。對於其所訴之被告
    犯罪事實，應負提出證據及說服之實質舉證責任，倘所提出
    之證據，不足為被告有罪之積極證明，或其闡明之證明方法
    ，無從說服法官以形成被告有罪之心證，基於無罪推定之原
    則，自應為被告無罪判決之諭知。而證據之取捨與證據之證
    明力如何，均屬事實審法院得自由裁量、判斷之職權，茍其
    此項裁量、判斷，並不悖乎通常一般人日常生活經驗之定則
    或論理法則，又於判決內論敘其何以作此判斷之心證理由者
    ，即不得任意指摘其為違法。茲原判決已詳敘就卷內證據調
    查之結果，而為綜合判斷、取捨，認不足證明被告確有檢察
    官所指訴之犯行，其得心證的理由已說明甚詳，且所為論斷
    從形式上觀察，亦難認有違背經驗法則、論理法則，或有其
    他違背法令之情形，自不容任意指為違法。檢察官提起本件
    上訴，仍執前詞指摘原判決，就原審依職權為證據取捨及心
    證形成之事項，反覆爭執，復未提出其他積極事證證明被告
    確有公訴意旨所指侵占之犯行，供本院調查審酌，其上訴為
    無理由，應予駁回。
據上論斷，應依刑事訴訟法第373條、第368條，判決如主文。
本案經檢察官黃振城提起公訴，檢察官陳國安提起上訴，檢察官
許仲瑩到庭執行職務。
中　　華　　民　　國　　110 　年　　4 　　月　　29　　日
                  刑事第四庭    審判長法　官  陳筱珮
                                      法　官  羅郁婷
                                      法　官  林怡秀
以上正本證明與原本無異。
不得上訴。
                                      書記官  陳語嫣
中　　華　　民　　國　　110 　年　　4 　　月　　29　　日
附件：
臺灣臺北地方法院刑事判決
109年度易字第334號
公　訴　人　臺灣臺北地方檢察署檢察官
被　　　告　王嘉鴻　
選任辯護人　魏釷沛律師
上列被告因侵占案件，經檢察官提起公訴（108年度偵字第1936
號），本院判決如下：
    主  文
王嘉鴻無罪。 
    理  由
一、公訴意旨略以：證人即被害人萬雄龍前積欠證人即告發人羅
    劍生新臺幣(下同) 400萬元（下稱本案債務），證人萬雄龍
    乃委請被告王嘉鴻代表其進行協商債務。被告明知證人萬雄
    龍於民國105年4月20日中午前某時，在不詳地點，交付其發
    票人為證人萬雄龍所經營之○○○工程有限公司(下稱○○○公司)
    、付款銀行為華泰商業銀行、面額均為15萬元支票12紙（下
    稱本案支票）及現金50萬元，均係用以清償證人萬雄龍與證
    人羅劍生間之債務，被告竟意圖為自己不法所有，基於侵占
    之犯意，先於不詳時地，將其中2紙支票、現金20萬元，共
    計50萬元（2x15萬元+20萬元=50萬元）易持有為所有而予以
    侵占入己。嗣被告與代表證人羅劍生出面協商債務之證人周
    明森、林信義2人於105年4月20日中午某時，在臺北市○○區○
    ○○路000號○○咖啡○○店進行債務協商時，再以3萬元現金換回
    其中1紙支票後（價值為1x15萬元-3萬元=12萬元），僅將其
    餘9紙支票及33萬元現金，合計共168萬元（9×15萬元+33萬
    元=168萬元）交予證人周明森、林信義2人，其餘3紙支票、
    現金17萬元，共計62萬元，則遭被告侵占入己（2x15萬元+2
    0萬元+1x15萬元-3萬元=62萬元），因認被告涉犯刑法第335
    條第1項之侵占罪嫌等語。
二、犯罪事實之認定，係據以確定具體的刑罰權之基礎，自須經
    嚴格之證明，故其所憑之證據不僅應具有證據能力，且須經
    合法之調查程序，否則即不得作為有罪認定之依據。倘法院
    審理之結果，認為不能證明被告犯罪，而為無罪之諭知，即
    無刑事訴訟法第154條第2項所謂「應依證據認定」之犯罪事
    實之存在。因此，刑事訴訟法第308條前段規定，無罪之判
    決書只須記載主文及理由，而其理由之論敘，僅須與卷存證
    據資料相符，且與經驗法則、論理法則無違即可，所使用之
    證據亦不以具有證據能力者為限，即使不具證據能力之傳聞
    證據，亦非不得資為彈劾證據使用。故無罪之判決書，就傳
    聞證據是否例外具有證據能力，本無須於理由內論敘說明（
    最高法院100年度台上字第2980號判決意旨參照）。本件被
    告既經本院認定犯罪不能證明（詳下述），揆諸上開說明，
    本判決即不再論述所援引證據之證據能力，合先敘明。
三、次按犯罪事實應依證據認定之，不能證明被告犯罪或其行為
    不罰者，應諭知無罪之判決，刑事訴訟法第154條第2項、第
    301條第1項分別定有明文。又認定不利於被告之事實，須依
    積極證據，苟積極證據不足為不利於被告事實之認定時，即
    應為有利於被告之認定，更不必有何有利之證據；另認定犯
    罪事實所憑之證據，雖不以直接證據為限，間接證據亦包括
    在內，然而無論直接或間接證據，其為訴訟上之證明，須於
    通常一般之人均不致有所懷疑，而得確信為真實之程度者，
    始得據為有罪之認定，倘其證明尚未達於此一程度，而有合
    理性懷疑存在時，即不得遽為被告犯罪之認定（最高法院30
    年上字第816號、76年台上字第4986號判例意旨參照）。再
    按刑事訴訟法第161條第1項規定：檢察官就被告犯罪事實，
    應負舉證責任，並指出證明之方法。因此，檢察官對於起訴
    之犯罪事實，應負提出證據及說服之實質舉證責任。倘其所
    提出之證據，不足為被告有罪之積極證明，或其指出證明之
    方法，無從說服法院以形成被告有罪之心證，基於無罪推定
    之原則，自應為被告無罪判決之諭知（最高法院92年度台上
    字第128號判決意旨參照）。
四、公訴人認被告涉有上開罪嫌，無非係以被告於偵訊中及本院
    107年度易字第205號案件（下稱前案）檢察事務官詢問（下
    稱檢詢）、審理中之供述、證人羅劍生於偵訊中及前案警詢
    、檢詢、偵訊、審理中之證述、證人萬雄龍於偵訊中及前案
    檢詢、審理中之證述、證人周明森於偵訊中及前案檢詢、審
    理中之證述、證人林信義於偵訊中及前案檢詢中、審理中之
    證述、證人余琇琇於偵訊中之證述、華泰商業銀行帳號0000
    000000000支票帳戶105年之交易明細1份、華泰商業銀行帳
    號0000000000000號活儲帳戶之存摺原本及影本各1份、華泰
    商業銀行帳號0000000000000號活儲帳戶105年間之交易明細
    及取款憑條各1份等為其主要論據。
五、訊據被告固坦承有受證人萬雄龍委託代表其與證人羅劍生進
    行協商債務，證人萬雄龍並有交付本案支票12紙及現金50萬
    元予被告，被告並將其中3紙支票、現金17萬元取走作為己
    用之事實，惟堅詞否認有何侵占犯行，辯稱：證人萬雄龍委
    託我以230萬處理與證人羅劍生間之債務，我的佣金和其他
    費用就包括在這230萬中，我取走之金額即為證人萬雄龍委
    託我處理債務後，所同意給付給我的報酬等語。經查：
(一)證人羅劍生前因與證人萬雄龍合作投資工程標案而有交付萬
    雄龍款項，並取得證人萬雄龍所交付之本案100萬元及300萬
    元本票，並因而就本案債務與證人萬雄龍發生糾紛。證人萬
    雄龍遂委請被告代表其進行協商債務，並交付本案支票及現
    金50萬元予被告，證人羅劍生則委託證人周明森、林信義代
    表其向證人萬雄龍催討債務，於105年4月20日中午某時，被
    告與代表證人羅劍生出面協商債務之證人周明森、林信義，
    在臺北市○○區○○○路000號○○咖啡○○店進行債務協商，被告當
    場將本案支票其中9紙及33萬元現金，合計共168萬元（9×15
    萬元+33萬元=168萬元）交予證人周明森、林信義，以解決
    證人萬雄龍與證人羅劍生間之債務，由被告代證人萬雄龍取
    回本案300萬元本票，至於其餘3紙支票、現金17萬元，共計
    62萬元，則遭被告作為己用，事後該等支票並均有如期兌現
    等情，業據被告於偵訊、本院準備程序供承在卷（見108年
    度偵字第1936號偵查卷【下稱1936偵卷】第234至237頁、本
    院109年度審易字第21號卷【下稱本院審易卷】第93頁、本
    院109年度易字第334號卷【下稱本院卷】第88、89頁），核
    與證人萬雄龍於偵訊及本院審理中、前案檢詢、審理中之證
    述（見108年度偵字第10389號偵查卷【下稱10389偵卷】第4
    4、46頁、本院卷第127、128、130、136、140頁、1936偵卷
    第71至74、107至109、173至180頁）、證人羅劍生於偵訊中
    及前案警詢、檢詢、偵訊、審理中之證述（見1936偵卷第45
    、57至59、61、62、75至78、133、181頁）、證人周明森於
    偵訊中、前案檢詢、準備程序中、審理中之證述（見1936偵
    卷第68、69、152、153、209、265、266頁）、證人林信義
    於偵訊中之證述（見1936偵卷第266頁）大致相符，並有本
    案100萬元及300萬元本票影本、泳大公司基本資料查詢明細
    、華泰商業銀行105年9月21日華泰總行銷事業字第00000000
    00號函及所附泳大公司開戶資料、105年10月14日華泰總新
    店字第0000000000號函及所附泳大公司於該銀行支票帳戶之
    回籠支票影本各1份、華泰商業銀行帳號0000000000000支票
    帳戶105年之交易明細1份、華泰商業銀行帳號000000000000
    0號活儲帳戶之存摺影本1份、華泰商業銀行帳號0000000000
    000號活儲帳戶105年間之交易明細及取款憑條各1份在卷可
    稽（見105年度偵字第11755號偵查卷【下稱11755偵卷】第2
    9至30、96至97、105至116頁、1936偵卷第119至129頁、103
    89偵卷第65至78、83至89、119、121頁），此部分事實固堪
    認定。
(二)惟按刑法侵占罪之成立，以擅自處分自己持有之他人所有物
    ，或變易持有之意為所有之意，而逕為所有人之行為，為其
    構成要件，倘若持有人處分所持有之物，或變易持有之意為
    所有之意時，係本於該他人之授權，自無侵占之行為可言。
    被告受證人萬雄龍委託處理債務，固有受託持有證人萬雄龍
    之本案支票及現金50萬元之事實，惟證人萬雄龍於本院審理
    中證稱：被告是我友人陳志瑋的朋友，我請陳志瑋、被告2
    人與證人羅劍生協調債務清償，被告到我公司拿錢，因為我
    現金不夠，就給被告本案支票及現金，共計230萬元，我不
    清楚230萬元中有多少錢被告是用來償還對證人羅劍生之債
    務，實際上被告是否以230萬元與證人羅劍生談成我也不知
    情，我給被告錢就是要被告幫我把事情處理好，沒有談過要
    給付被告報酬，當時的意思就是倘若被告與證人羅劍生談好
    後，該230萬元價差我不會跟被告要回來等語（見本院卷第1
    25至128、130、131、133、136、140至142頁），可知證人
    萬雄龍交付本案支票及現金50萬元予被告時，本意即有授權
    被告在230萬元之範圍內代其與證人羅劍生解決債務，不論
    被告與證人羅劍生協商之和解條件為何，以及協商結果與23
    0萬元有無價差，證人萬雄龍均不會請求被告將差額返還，
    差額即歸屬被告所有。足徵被告完成證人萬雄龍所委託之債
    務協商事務後，將證人萬雄龍所交付本案支票中之3紙及現
    金17萬元作為己用，並無擅自處分自己持有之他人所有物可
    言。證人萬雄龍於偵訊中及前案審理中固證稱：我沒有同意
    給付被告報酬等語（見1936偵卷第177頁、10389偵卷第44、
    46頁），惟證人萬雄龍雖無承諾給付何等金額之報酬予被告
    ，然已同意不論被告與證人羅劍生協商之和解條件為何，證
    人萬雄龍均不會請求被告將所交付之金額與和解金額之差額
    返還，故差額係歸屬被告所有，已如前述，自難以證人萬雄
    龍未承諾有給付報酬，即率認被告將差額作為己有涉有侵占
    之犯行。
(三)又證人周明森於前案準備程序及審理中證稱：105年4月20日
    我與被告就本案債務以180萬元和解，證人林信義亦同意以
    該數額和解，被告交付本案支票10紙及30萬元現金，其中1
    紙支票再交回給被告用以作為要給被告之12萬元報酬，被告
    並再給我3萬元，我與證人林信義即就本案剩餘支票9紙及現
    金33萬元，共168萬元為分配，證人林信義分得90萬元，其
    中包含5紙支票及15萬元現金，我則分配到剩下之4紙支票及
    18萬元現金，共計78萬元等語（見1936偵卷第152、153、18
    8、189、202、209頁）；佐以萬泰商銀105年10月14日華泰
    總新店字第0000000000號函及所附泳大公司於該銀行支票帳
    戶之回籠支票影本各1份、華泰商業銀行帳號0000000000000
    支票帳戶105年之交易明細1份、華泰商業銀行109年5月14日
    華泰總新店字第0000000000號函檢附之支票影本2紙（見117
    55偵卷第107至116頁、10389偵卷第19至27頁、本院卷第69
    、71頁），可知本案支票之提示付款日期係在105年5月6日
    起，迄於105年10月21日間，均在被告105年4月20日完成債
    務協商之後，故由卷內事證，難認被告有於105年4月20日當
    日債務協商完成前，即有將本案支票中3紙及現金20萬元據
    為己有之情事。　　
(四)至於證人羅劍生於前案檢詢、偵訊及審理中固證稱：我於10
    5年3月間透過陳朝慶認識綽號「阿三」之證人周明森後，有
    向證人周明森表明要向證人萬雄龍催討本案債務，並要證人
    周明森幫我收回300萬元，若收回金額超過此部分者，可做
    為證人周明森之報酬，故若證人周明森就本案債務400萬元
    全部討回來，我願就其中100萬元做為證人周明森之報酬，
    並有書立委託書交付與證人周明森而委託其代我為催討，然
    因證人周明森回報之和解方案過低，我不接受，證人林信義
    知悉上情後，就表明認識證人周明森，可協助參與對證人萬
    雄龍本案債務之催討，於105年4月19日晚上7時許，證人林
    信義到我家中向我表示於翌（20）日要派人開車載我一同前
    往○○咖啡店與證人萬雄龍協商本案債務，並向我討取2萬元
    車馬費，翌日證人林信義派蘇彬駕駛汽車搭載我與證人林信
    義一同於中午某時許至○○咖啡店，證人周明森並於當日先抵
    達現場，證人林信義先下車進入店內查看，並返回汽車向我
    取走本案300萬元本票後再返回咖啡店，我未等到證人林信
    義返回汽車，就接到來電，表示證人林信義遭對方押走一事
    ，蘇彬即搭載我離開現場回家，事後我即無法找到證人周明
    森與林信義等語（見11755偵卷第94頁反面至第95、165、16
    6頁、1936偵卷第182頁至第185頁），足見證人羅劍生確有
    委託證人周明森向證人萬雄龍催討本案債務，並與證人周明
    森於案發當日前往○○咖啡館共同處理債務協商事宜，證人周
    明森、林信義2人與被告就本案債務以180萬元達成和解，故
    被告有將本案支票中之9紙及現金33萬元（共計168萬元）交
    由證人周明森、林信義2人，證人周明森、林信義2人則未將
    該168萬元交予證人羅劍生等情，固堪認定，且證人周明森
    、林信義2人所涉共同侵占該168萬元之犯行，業經本院107
    年度易字第205號判決有罪，復經臺灣高等法院108年度上易
    字第713號判決駁回證人周明森、林信義2人之上訴而告確定
    在案（見1936偵卷第245至255頁）。惟證人周明森、林信義
    2人縱有共同侵占該等支票9紙及現金33萬元之犯行，究與被
    告是否有將本案剩餘之3紙支票及27萬元據為己有之犯行無
    涉，自不能依此推論被告亦有侵占證人萬雄龍62萬元款項之
    犯行。
(五)證人周明森於偵訊中及前案檢詢、審理中證稱：被告拿了10
    紙的支票及30萬元之現金出來後，並抽了1紙支票及再交付3
    萬元之現金給我等語（見1936偵卷第137、152、265頁）；
    證人林信義於偵訊中及前案檢詢中、審理中證稱：我不知道
    證人萬雄龍拿了多少錢給被告，被告應該是拿9紙支票與30
    幾萬元之現金給我們，我拿走其中4紙支票等語（見1936偵
    卷第105、209、266頁）；證人余琇琇於偵訊中證稱：我有
    依證人萬雄龍之指示領取50萬元現金，交給證人萬雄龍，但
    證人萬雄龍不會告訴我他在外面有無欠款或找別人處理之事
    等語（見1936偵卷第225至226頁），則上開證人之證述除得
    證明被告僅交付本案支票中之9紙及33萬元現金，合計共168
    萬元予證人周明森、林信義2人，以及證人余琇琇有領取○○○
    公司50萬元現金後，交付證人萬雄龍外，均不能證明被告將
    本案支票中之3紙、現金17萬元，共計62萬元，於完成協商
    和解之任務後作為己用，有何違反證人萬雄龍授權之情，自
    難證明被告有起訴書所載之侵占犯行。
(六)是依據本件卷內證據，均難證被告有未經證人萬雄龍之同意
    ，即將證人萬雄龍所交付本案支票中之3紙支票及27萬作為
    己有之不法犯行，則被告所為尚與侵占罪之構成要件不符。
六、綜上所述，本件既未有何證據足證被告有未經證人萬雄龍之
    同意，將證人萬雄龍所交付本案支票中之3紙支票及現金27
    萬作為己有之不法犯行，自難對被告遽以刑法第335條第1項
    之侵占罪相繩。而公訴人既無法為充足之舉證，無從說服本
    院以形成被告有罪之心證，本院本於「罪證有疑、利於被告
    」之原則，自應為有利於被告之認定。據上，本件不能證明
    被告犯罪，依法應為無罪之諭知。
據上論斷，應依刑事訴訟法第301條第1項，判決如主文。
本案經檢察官黃振城提起公訴，檢察官徐則賢、陳國安到庭執行
職務。
中　　華　　民　　國　　109 　年　　12　　月　　9　　日
　　　　　　　　　刑事第十三庭  審判長 法　官　鍾雅蘭
　　　　　　　　　                     法  官  劉庭維
　　　　　　　　　                     法  官  郭又禎
以上正本證明與原本無異。 
如不服本判決應於收受送達後20日內向本院提出上訴書狀，並應
敘述具體理由；其未敘述上訴理由者，應於上訴期間屆滿後20日
內向本院補提理由書（均須按他造當事人之人數附繕本）「切勿
逕送上級法院」。告訴人或被害人如對於本判決不服者，應具備
理由請求檢察官上訴，其上訴期間之計算係以檢察官收受判決正
本之日期為準。 
                                       書記官  殷玉芬 
中　　華　　民　　國　　109 　年　　12　　月　　10　　日